【裁判字號】    90,判,1244
【裁判日期】    900718
【裁判案由】    營業稅
【裁判全文】
最  高  行  政  法  院  判  決                    九十年度判字第一二四四號
    再 審原 告  保證責任台灣省酪農乳品運銷合作社
    代  表  人  甲○○
    再 審被 告  彰化縣稅捐稽徵處
    代  表  人  莊吉雄
右當事人間因營業稅事件，再審原告對本院中華民國八十八年十二月三日八十八年度
判字第○四○九八號判決提起再審之訴。本院判決如左：
    主  文
再審之訴駁回。
再審訴訟費用由再審原告負擔。
    事  實
緣再審原告於民國八十五年七月八日經人檢舉進口牧草，涉嫌逃漏稅捐，再審被告乃
分別於八十五年七月十六日及八十五年八月五日以彰稅工字第三七○二一號函及彰稅
工字第一二○六八八號函請再審原告提供相關資料備查，惟再審原告並未提示相關資
料供核，再審被告乃依電腦檔資料，就其自八十年七～八月起至八十五年五～六月止
申報營業稅之資料，核計進口貨物（牧草）共計一二九、四六七、○三七元，並以該
貨物非屬營業稅法第九條規定於進口時免徵營業稅之貨物，乃核定補徵營業稅六、四
七三、三五一元。再審原告不服，申請復查。再審被告認仍應課徵營業稅，推計算其
八十一年九～十月至八十二年一～二月不得扣抵比例有誤，更正應納營業稅額為六、
四四七、三三三元，應補徵營業稅額為六、四四七、三三三元。再審原告仍未甘服，
提起一再訴願，均遭駁回，提起行政訴訟亦經本院八十八年度判字第四○九八號判決
（以下簡稱原判決）駁回。遂以原判決有舊行政訴訟法第二十八條第一款之再審事由
，提起再審之訴。茲摘兩造訴辯意旨如次：
再審原告起訴意旨略謂：按「行政行為，應以誠實信用之方法為之，並應保護人民正
當合理之信賴」，行政程序法第八條載有明文。鈞院七十六年度判字第一四七四號判
決亦明載，「公法上之爭訟，應有信賴保護原則之適用，亦即當事人信賴行政機關之
法定存在，已就其生活關係有適當之安排者，必須予以保護或給予合理之補償」。再
審原告於行政訴訟時主張再審被告事前沈默不作為，經再審原告對之產生信賴，並基
於此信賴而進行無法回復之財產上處置，再審被告出爾反爾之處分，有違信賴保護原
則。原判決以「再審被告雖於事後補徵應徵之營業稅，並未對再審原告另行處罰，亦
未加重再審原告稅捐之負擔」，故認定再審被告行政處分與信賴保護原則及誠信原則
無涉，從而駁回再審原告之訴，判決理由顯有疏誤。查現行加值型營業稅法，其稅額
之計算係採「進銷項差額」課稅，若銷售階段免稅，則進貨階段所徵之營業稅，依法
不得申請退還。易言之，營業人進貨階段所納之五％進項稅額必須自行吸收，稅捐之
負擔明顯加重。故營業稅法第八條第二項乃規定營業人可向財政部申請放棄免稅。其
立法旨意，即在經營業人依經營狀況自行選擇是否於銷售時免稅。準此，若再審被告
於再審原告申報營業稅時，即核定牧草進口業務屬應稅範圍，再審原告自可依法放棄
銷售免稅，改採「進銷項扣抵」課稅，則再審原告所納營業稅充其量僅毛利（售價減
進價差額）之五％，與目前全數負擔進價之五％，何者為重？其理不辯自明。原判決
認再審被告行政處分，未加重再審原告租稅負擔乙節，與事實不符，至為彰明。為此
，請求判決廢棄原判決，並撤銷原處分及一再訴願決定等語。
再審被告答辯意旨略謂：本件再審原告主張依現行加值型營業稅法，若核定牧草進口
業務屬應稅範圍，再審原告自可依法放棄銷售免稅，尚不至加重再審原告租稅負擔云
云。查本件系爭之要點乃在進口牧草是否得依法免徵營業稅？依據現行之營業稅法第
八條第一項第十款規定，再審原告進口之牧草於國內銷售與社員時，可免徵其國內銷
售階段之營業稅，但牧草進口階段應依照營業稅法第九條規定，核非屬得免徵進口營
業稅之貨物。且再審原告既非屬營業稅法第四章第一節規定計算稅額之營業人，其進
口供營業用之貨物（牧草），依營業稅法第九條、第四十一條第二項規定，均無免徵
營業稅之適用。國外進口之牧草雖亦為農產品，如任令進口且予免徵進口營業稅之優
惠，對於國內種植生產牧草之農民，將面臨強大之競爭壓力，對於農業發展及產銷反
有不利。再審原告進口牧草既非屬免徵營業稅之範疇，依前揭規定即應課稅。是原處
分就再審原告自八十年七月起至八十五年六月進口牧草之金額，補徵應課營業稅，洵
無不合，亦無加重再審原告之租稅負擔。本件再審原告進口牧草非屬營業稅法第八條
免稅範疇，又進口貨物依據同法第九條尚無進口牧草得免徵營業稅之規定，再審被告
從而予核稅，洵無不合，亦無違反信賴保護原則及誠信原則。再審原告主張核無足採
，請求判決駁回再審之訴等語。
    理  由
按舊行政訴訟法第二十八條第一款，即新行政訴訟法第二百七十三條第一項第一款所
謂「適用法規顯有錯誤者」，係指原判決適用之法規與現行法規有所牴觸或有效之判
例解釋有所違反者而言。至於事實認定錯誤或法律上見解之歧異，不得謂為適用法規
顯有錯誤。本件原判決係以：（一）、依據現行之營業稅法第八條第一項第十款規定
，原告（即再審原告，以下同）進口之牧草於國內銷售與社員時，可免徵其國內銷售
階段之營業稅，但牧草進口階段應依照營業稅法第九條規定，核非屬得免徵進口營業
稅之貨物。且原告既非屬營業稅法第四章第一節規定計算稅額之營業人，其進口供營
業用之貨物（牧草），依營業稅法第九條、第四十一條第二項暨財政部8.13.台財稅
第八五○四四五六三一號函釋規定，均無免徵營業稅之適用。財政部前揭函釋僅更明
確加以解釋，並非限縮其適用範圍。是原處分就原告自八十年七月起至八十五年六月
進口牧草之金額，依財政部令頒「兼營營業人營業稅計算辦法」第五條規定補徵應課
營業稅，揆諸首揭規定洵無不合，亦無違反租稅法律主義原則可言。（二）、原告雖
以進口牧草應有農業發展條例第三十四條免徵營業稅規定之適用一節。查農業發展條
例第三十四條有關農民或農民團體辦理共同供銷、運銷、直接供應工廠或出口外銷者
，視同批發市場第一次交易，免徵營業稅之規定，固屬營業稅法之特別法，惟該條例
有關免徵營業稅之規定，係指辦理共同供銷之銷售貨物行為而言，進貨行為尚不包括
在內。本案原告進口牧草，係屬進貨行為，仍應依營業稅法相關規定課徵營業稅，是
原告所訴，顯有誤解。（三）、又查營業稅法第八條第一項第十款規定為：「合作社
依法經營銷售與社員之貨物或勞務及政府委託其代辦之業務免徵營業稅」，而本案係
原告進口牧草，核與上開合作社銷售貨物與社員免徵營業稅規定有別；又查原告進口
貨物為牧草，亦非屬營業稅法第九條規定得免徵營業稅之貨物，自始即無免徵營業稅
之適用，雖被告（即再審被告，以下同）事後依法予以補徵應徵之營業稅，惟並未加
重其稅之效果。次查「依法應由納稅人申報繳納之稅捐，已在規定期間內申報，且無
故意以詐術或其他不正當方法逃漏稅捐者，其核課期間為五年。」及「前項核課期間
內，經另發現應徵之稅捐者，仍應依法補徵．．．。」為稅捐稽徵法第二十一條第一
項第一款及第二項前段所明定。本件原告進口牧草非屬營業稅法免稅範疇，被告亦未
有核准免稅之處分在先，事後依查得資料補徵營業稅，與信賴保護原則及誠信原則無
涉等情為由，判決駁回再審原告前程序之訴。經核原判決所適用之法規並無與該案應
適用之現行法規相違背，或與解釋、判例有所牴觸之情形，自難謂有行政訴訟法第二
百七十三條第一項第一款之再審原因。再審原告起訴主張：再審被告於再審原告申報
營業稅時，即核定牧草進口屬應稅範圍，再審原告自可依法放棄銷售免稅，則所納營
業稅僅毛利之百分之五，與目前負擔進價百分之五，增加租稅負擔。再審被告事前沈
默不作為，經再審原告對之產生信賴，並基於此信賴而進行無法回復之財產上處置，
再審被告之處分，有違信賴保護原則。原判決認再審被告之處分，未加重再審原告租
稅負擔，與事實不符云云。惟查行政機關於審酌是否撤銷授予利益時，．．．依行政
法上信賴保護原則，為撤銷之行政機關固應顧及該受益人之信賴利益。但為撤銷之行
政機關行使裁量權之結果，倘認為撤銷該授予利益之違法行政處分所欲維護之公益顯
然大於受益人之信賴利益者，該機關仍非不得依職權為全部或一部之撤銷，本院八十
三年判字第一五一號著有判例。本件再審原告進口牧草，依營業稅法第九條規定，自
始即無免徵進口營業稅之適用，其進口時未繳納營業稅，顯係違法，再審被告並無核
准免稅之處分在先，已難謂有信賴保護原則之適用。再審被告發現漏繳營業稅，認為
外國牧草如任令進口且予免徵進口營業稅之優惠，對於國內種植生產牧草之農民，將
面臨強大之競爭壓力，對於農業發展及產銷不利，此項公益，遠較於再審原告之利益
為重，乃處分補徵營業稅，自無不合。是則，再審原告主張其因而增加稅捐負擔，縱
令屬實，亦難認原判決有何適用法規顯有錯誤之情事。綜上所述，再審原告之訴，顯
無再審理由，應予駁回。
據上論結，本件再審之訴為無理由，依行政訴訟法第二百七十八條第一項、第九十八
條第三項前段，判決如主文。
中    華    民    國     九十        年      七      月      十八       日
                    最 高 行 政 法 院  第 五 庭
                                審 判 長 法  官      廖  政  雄
                                         法  官      趙  永  康
                                         法  官      林  清  祥
                                         法  官      鍾  耀  光
                                         法  官      姜  仁  脩
右  正  本  證  明  與  原  本  無  異
                                         法院書記官  張  雅  琴
中    華    民    國     九十        年      七      月      十九       日


司法院資訊處製作；財團法人民間司法改革基金會備份。
